臺灣高等法院臺中分院刑事判決　　　　　　　　　　九十三年度上訴字第四一四號
　　上　訴　人　臺灣台中地方法院檢察署檢察官
　　被　　　告　甲○○
右上訴人因被告違反廢棄物清理法案件，不服臺灣台中地方法院九十二年度訴字第二
四００號中華民國九十三年一月十三日第一審判決（起訴案號：臺灣台中地方法院檢
察署九十二年度偵字第一六三五五號），提起上訴，本院判決如左：
    主      文
上訴駁回。
    理      由
一、公訴意旨略以：被告甲○○未經向臺中縣、市政府申請核發清除、處理廢棄物許
    可文件，竟擅自於民國九十二年八月十七日凌晨一時三十分許，將其自不詳處所
    收集之報廢電玩機具、海綿、玻璃、藤椅及家戶垃圾等足以污染環境衛生之一般
    廢棄物，以車牌號碼ＦＧ─九六二九號自小貨車運輸，至臺中縣烏日鄉○○村○
    ○○路近民生路口尋覓傾倒地點時，為警發覺可疑而當場查獲。因認被告涉犯廢
    棄物清理法第四十六條第一項第四款之未領有廢棄物清除許可文件而從事廢棄物
    清除罪嫌。
二、按犯罪事實應依證據認定，無證據不得推定其犯罪事實；又不能證明被告犯罪者
    ，應諭知無罪之判決，刑事訴訟法第一百五十四條、第三百零一條第一項分別定
    有明文。本件公訴人認被告涉有前開犯罪嫌疑，無非係以(1)被告車輛上載有報廢
    之電玩機具、海綿、玻璃、藤椅等物，業經證人即警員李世雄於檢察官偵查中結
    證明確，並有照片十張附卷可稽，堪認足以污染環境衛生，應屬一般廢棄物無誤
    。(2)被告辯稱要載前開物品至台中市○○○路○段四十一號資源回收，與事實不
    符；(3)行政院環境保護署於九十一年五月六日環署廢字第○九一○○二九五四七
    號號公告執行機關一般廢棄物應回收項目，並未包括被告所載之一般廢棄物，被
    告係回收站業者，對上開公告項目應知之甚詳；(4)被告回收站及其媳婦吳麗玉在
    臺中縣大里市○○路一四二號一樓經營之「忠興行」，均未向臺中縣、市政府申
    請核發清除、處理廢棄物許可文件，為其為論據。惟訊之被告甲○○堅決否認有
    何違反廢棄物清理法犯行，辯稱：伊是經營回收業，車上的物品大部分是自己的
    回收場收的，沒有垃圾，伊不是要清理廢棄物，故不需要許可證等語。
三、經查廢棄物清理法第四十六條固規定有下列情形之一者，處一年以上五年以下有
    期徒刑，得併科新台幣三百萬元以下罰金：：一、任意棄置有害事業廢棄物。二
    、事業負責人或相關人員未依本法規定之方法貯存、清除、處理或再利用廢棄物
    、致污染環境。三、未經主管機關許可，提供土地回填、堆置廢棄物。四、未依
    第四十一第一項規定領有廢棄物清除、處理許可文件，從事廢棄物貯存、清除、
    處理廢棄物。五、執行機關之人員委託未取得許可文件之業者，清除、處理一般
    廢棄物者，或明知受託人非法清除、處理而仍委託。六、公民營廢棄物處理機構
    負責人或相關人員，或執行機關之人員未處理廢棄物，開具虛偽證明。」，是違
    反該條第一項第四款未依法領有廢棄物清除許可證或核備文件，而從事廢棄物清
    除之罪者，自以清除行為依法須領有廢棄物清除許可證或核備文件為前提。至違
    反同法第十五條、第十八條第三項：所謂物品或其包裝、容器經食用或使用後之
    一般廢棄物之回收、清除及處理，依同第五十一條第二項既規定：「違反第十八
    條第一項至第三項者，處新臺幣六萬元以上三十萬元以下罰鍰。經限期改善，屆
    期仍未完成改善者，按日連續處罰」，可見其回收、清除經主管機關公告應回收
    之廢棄物者，並不須申請核發公民營廢棄物清除處理機構許可文件，且其縱然違
    反第十八條第一項之程序，亦僅能處以行政罰，而無適用同法第四六條科以刑責
    之餘地。
四、第按行政院環保署於九十二年六月十三日以環署廢字第○九二○○四二九一○號
    明令公告：應回收廢棄物包括塑膠容器如聚苯乙烯（ＰＳ）發泡、廢輪胎、資訊
    物品之機殼等物在內；另行政院環境保護署依廢棄物清理法第五條第六項之規定
    ，亦於九十一年五月六日以環署廢字第○九一○○二九五四七號公告：一般廢棄
    物執行機關應回收項目包括：(一)紙類（含鋁箔包、紙容器）；(二)鐵類；(三)鋁類；
    (四)玻璃類；(五)、塑膠類；(六)乾電池；(七)機動車輛；(八)輪胎；(九)鉛蓄電池、(十)電子
    電器物品；(十一)資訊物品（電腦及其週邊設備）；此外廢棄物清理法第十二條第一
    項立法授權於九十一年十一月二十七日修正訂定之一般廢棄物回收清除處理辦法
    第二條亦明定：「資源垃圾：指依本法第五條第六項公告之一般廢棄物回收項目
    及依本法第十五條第二項公告應回收之物品或其包裝、容器經食用或使用後產生
    之一般廢棄物」，依行政院環保署前揭公告可知：各類塑膠、廢輪胎、資訊物品
    之機殼等物屬廢棄物清理法第十五條第二項之應回收廢棄物（各該公告及處理辦
    法見原審卷第七十六～八十五頁）。查本件被告甲○○於九十二年八月十七日上
    午為警查獲時所駕駛之車牌號碼ＦＧ─九六二九號自小貨車上雖載有以塑膠袋包
    裹之物數袋，但證人林菖偉即台中縣環保局承辦人已到庭證實：「九十二年八月
    十七日下午伊又到烏日派出所檢視塑膠袋內的東西，第二次檢視結果如同稽同紀
    錄與照片，拍完照之後，簽由上級認定是可回收利用之資源，第一張相片是屬塑
    膠類，他有分類包裝好，內容是廢電線，但是因為廢電線裡面沒有裡面的銅心，
    所以認定為塑膠類。第二張相片，是廢輪胎屬輪胎。第三張相片，有塑膠袋、電
    動玩具面板，但面板沒有裡面電子零件，所以屬於塑膠類。第四張相片，塑膠製
    的硬束帶，也是屬於塑膠類。第五張照片，只有一壹張藤椅，不屬於可回收之物
    品。第六張照片也是廢輪胎。第七張照片也是塑膠，有部分泡棉，泡棉是屬於Ｐ
    Ｓ發泡的，屬於塑膠類。第八張照片寶特瓶，是屬於塑膠類。第九張照片是塑膠
    類的水管。除前開藤椅其他都屬於可回收物品，沒有看到玻璃」等語（原審卷第
    四十七～四十九頁）；再原審向台灣台中縣政府環保局函查：(一)被告當時所載運
    之物品是否為資源回收物？此與一般廢棄物之區別為何？僅取得「丙級清除技術
    員」資格證書者，在未取得主管機關核發之公、民營廢棄物清除處理機構處理文
    件之情形下，是否亦得據前開技術員資格即從事一般廢棄物清除業務？亦據該局
    明確回覆稱：「一經查該車輛所載運之物品有塑膠袋、廢棄電玩、寶特瓶、廢輪
    胎（自行車）海綿、塑膠玩具及一件廢家具，以上均以大型塑膠袋分類包類，就
    實際情形研判，大部分均為資源回收物，二另依行政院環境保護署九十年五月二
    十三日環署廢字第００三０四０五號函釋示：資源回收業者若經營依廢棄物清理
    濁第十條之一公告為應回收廢棄物之回收業務時，應依廢棄物及容器回收清除處
    理辦理規定辦理，無須取得主管機關核發之清除、處理許可證」；此亦有台中縣
    環境保護局九十二年十二月二日環稽字第○九二○○四五四三六號函及函附照片
    九幀在卷可稽（原審卷第二十六頁）；可見被告所載之物品，係屬中央主管機關
    八告之應回收之廢棄物，為資源回收物已甚明確。
五、而本案執行機關既屬縣主管機關台中縣政府環境保護局，其所為之認定與判斷，
    自較專業而可採，證人李世雄警員於偵查庭被告若係要載廢棄物應有廢棄物清理
    的通行證云云（偵卷第二十五頁）；無非係其個人判斷之詞，不足採為被告不利
    之認定。再被告車上之籐椅是被告自己所有，因被車子壓到，放在車上要拿去修
    理，已據被告供明在卷（原審卷第五十頁）；觀之卷附照片所示該籐椅之結構尚
    未達殘破不堪之程度，要非不得於修補後再行使用，且被告所載之物品，係廢棄
    物清理法第十五條第二項之應回收廢棄物，即屬資源回收物，其回收並不須取得
    主管機關清除、處理許可證，業如前述，依此可知該物品既經認定為資源回收物
    品（非一般廢棄物），亦無必須取得許可始可營業之問題（原審卷第二十六頁）
    ；公訴人認被告所載之物與行政院環境保護署於九十一年五月六日環署廢字第○
    九一○○二七五四七號公告執行機關一般廢棄物應回收項目不符，容有誤會。
六、原審因之以被告前開將資源回收物分類包裝之回收、清除之行為，依廢棄物情理
    法第四十一條第一項第四款之規定，本不在申請核發公民營廢棄物清除處理機構
    許可範圍之內，且台中縣環境保護局前揭函文亦認：「上述物品既認定為資源回
    收物品，則無須必須取得許可始可營業之問題」，是被告縱有未依同法第十八條
    第一項所定之各程序，依前開說明，尚與刑事責任無涉，被告所為核與廢棄物清
    理法第四十六條第一項第四款之構成要件未符，自不得以該罪責相繩，爰為被告
    無罪之諭知，核其判決結果並無不合，檢察官上訴意旨援引廢棄物清理法第十八
    條、第四十一條第一項第四款規定，認不須主管機關許可即可從事資源垃圾回收
    處理之行為主體，係以物品或其包裝、容器之製造、輸入業者或販賣業者為限，
    被告既非各製造、輸入或販賣業者，自仍應適用廢棄物清理法第四十六條第一項
    第四款科以刑罰云云，顯未明辨應回收廢棄物，與一般廢棄物之不同，而本案主
    管當局即台中縣環境保護局前函又已明釋：上述物品既認定為資源回收物品，無
    必須取得許可始可營業之問題，可見廢棄物清理法第十八條、第四十一條第一項
    第四款之立法意旨旨在課以大量製造包裝、容器之業者以回收、處理之義務，並
    非限制一般資源回收業者，從事清除、處理可回收之資源物品，本件檢察官之上
    訴核為無理由，應予駁回。
據上論結，應依刑事訴訟法第三百六十八條，判決如主文。
本案經檢察官乙○○到庭執行職務。
中      華      民      國      九十三  年      四      月      二十九  日
                                臺灣高等法院臺中分院刑事第七庭
                                      審判長法　官　林  榮  龍
                                            法　官　江　錫　麟
                                            法　官  謝　說　容
右正本證明與原本無異。
檢察得上訴。
如不服本判決應於收受送達後十日內向本院提出上訴書狀，其未敘述上訴之理由者並
得於提起上訴後十日內向本院補提理由書（均須按他造當事人之人數附繕本）。
                                            書記官　金  珍  華
中      華      民      國      九十三  年      五      月      三      日
                                                                        Ａ
